臺灣桃園地方法院民事判決　　　　　　　　　　　　九十三年度訴字第一四六二號
　　原　　　告　甲○○
　　被　　　告　客家國際傳播股份有限公司
　　法定代理人　劉家丁
右當事人間請求確認股東會決議無效事件，本院判決如左：
    主    文
原告之訴駁回。
訴訟費用由原告負擔。
    理    由
一、原告起訴主張：按股東會除本法另有規定外，由董事會召集之。而董事會之決議
    ，除本法另有規定外，應有過半數董事之出席，出席董事過半數之同意行之。又
    監察人不得兼任公司董事、經理人或其他職員。為公司法第一百七十一條、第二
    百零六條及第二百二十二條所明文。故董事會欲召集股東會須先經董事會之決議
    通過始得為之。原告為被告公司之股東，被告公司於民國九十年五月二十日召集
    之九十年股東會係由代理董事長林秀香所召集，並非由董事會召集，且林秀香係
    為被告公司之監察人，故該股東會係由無召集權人召集之股東會所為決議，既非
    合法成立之股份有限公司之意思機關，自不能為有效之決議，其所為之決議當然
    無效，為此請求確認被告於九十年五月二十日股東會及其所為全部決議均無效等
    語。
二、按原告之訴，依其所訴之事實，在法律上顯無理由者，法院得不經言詞辯論，逕
    以判決駁回之，民事訴訟法第二百四十九條第二項定有明文。又按監察人認為必
    要時，得召集股東會。股東會之召集程序或其決議方法，違反法令或章程時，股
    東得自決議之日起三十日內，訴請法院撤銷其決議。九十年十一月十二日修正前
    公司法第二百二十條及第一百八十九條亦有明文。而公司董事長代表公司秉承董
    事會之決議，通知召集股東臨時會，所發開會通知雖未記載由董事會名義召集，
    與單純無召集權之人擅自召集之情形有別，尚不得指其召集程序為違法，據為撤
    銷決議之原因。有最高法院七十九年台上字第一三○二號判例意旨可資參照。同
    院八十六年台上字第一五七九號判例意旨，亦認：「監察人於無召集股東會之必
    要時召集股東會，與無召集權人召集股東會之情形有別，僅係該股東會之召集程
    序有無違反法令，得否依公司法第一百八十九條規定，由股東自決議之日起一個
    月內，訴請法院撤銷其決議而已，該決議在未經撤銷前，仍為有效。」。而依公
    司法第一百八十九條規定訴請法院撤銷股東會決議之股東，應受民法第五十六條
    第一項之限制。此綜觀公司法與民法關於股東得訴請法院撤銷股東會決議之規定
    ，始終一致。除其提起撤銷之訴，所應遵守之法定期間不同外，其餘要件，應無
    何不同。若謂出席而對股東會召集程序或決議方法，原無異議之股東，事後得轉
    而主張召集程序或決議方法為違反法令或章程，而得訴請法院撤銷該決議，不啻
    許股東任意翻覆，影響公司之安定甚鉅，法律秩序，亦不容許任意干擾。故應解
    為依公司法第一百八十九條規定訴請法院撤銷股東會決議之股東，仍應受民法第
    五十六條第一項但書之限制，故股份有限公司之股東如已出席股東會而其對於股
    東會之召集程序或決議方法未當場表示異議者，不得為之。亦有最高法院七十三
    年台上字第五九五號、七十五年台上字第五九四號判例意旨足參。
三、經查本件原告為被告公司之股東，被告公司於九十年五月二十日由其監察人林秀
    香以代理董事長名義召集第二次臨時股東會，會中決議通過改選董、監事等事項
    ，而原告亦出席該次股東會參與決議及當選為該公司股東，對於系爭股東會決議
    之召集程序或其決議方法均未表示異議，並於系爭股東會決議結論簽名確認等情
    ，業據原告提出被告公司股東名簿、被告公司函、變更登記表、九十年度股東大
    會會議議程表各一件，固可信為真實。惟林秀香既為被告公司之監察人，依照系
    爭股東會召集當時有效之公司法第二百二十二條規定，於其認為必要時即可召集
    被告公司之股東會，故林秀香為被告公司股東會之有召集權人。又林秀香既以被
    告公司代理董事長名義召集系爭股東會，而原告及其他出席股東對於林秀香代理
    被告公司董事長乙職均無異議，可知林秀香乃以監察人身份代表被告公司，則林
    秀香雖以被告公司代理董事長之名義召集系爭股東會，實質上亦係行使其監察人
    之股東會召集權，林秀香有無必要於九十年五月二十日召集系爭股東會，實與無
    召集權人召集股東會之情形有別，應屬該股東會之召集程序有無違反法令或章程
    ，得否依公司法第一百八十九條規定，由被告公司股東自決議之日起三十日內訴
    請法院撤銷其決議之問題，其決議在未經撤銷前仍為有效。而原告為被告公司之
    股東，既未於系爭股東會中對該股東會之召集程序或決議方法當場表示異議，亦
    未對其主張為無召集權人召集之系爭股東會決議請求法院撤銷，則原告顯已喪失
    其依公司法第一百八十九條規定之撤銷訴權，系爭股東會之決議亦因一個月除斥
     期間之經過而不得再行撤銷，自仍繼續有效。另系爭股東會既由被告公司之股東
    所參與，則不論其係由何人召集，或其出席股東是否達到法定人數，均不影響其
    為被告公司股東會之事實，是系爭股東會亦無有效或無效之問題。從而原告就此
    不能主張無效之系爭股東會事實及已不得再撤銷之有效股東會決議，請求確認其
    為無效，在法律上顯均無理由，本院爰不經言詞辯論，逕以判決駁回之。
據上論結，本件原告之訴為無理由，依民事訴訟法條第二百四十九條第二項、第七十
八條，判決如主文。
中　　　華　　　民　　　國　　九十三　　年　　十一　　月　　 二十二　 　日
                                臺灣桃園地方法院民事第三庭
                                                法      官  林雯娟
右為正本係照原本作成
如對本判決上訴，須於判決送達後二十日內向本院提起上訴狀。
                                                法院書記官  簡維萍
中　　　華　　　民　　　國　　九十三　　年　　 十一 　　月　　二十二　　日
